臺灣橋頭地方法院刑事判決
111年度易字第245號
公  訴  人  臺灣橋頭地方檢察署檢察官
被      告  李嘉祝


上列被告因竊盜案件，經檢察官提起公訴（111年度偵字第4870
號），本院判決如下：
    主  文
李嘉祝無罪。
    理  由
一、公訴意旨略以：被告李嘉祝意圖為自己不法之所有，基於竊
    盜之犯意，於民國111年4月2日上午10時58分許，在高雄市○
    ○區○○路00○0號攤位，以徒手方式竊取店內925耳扣式銀製耳
    環1付（價值新臺幣〈下同〉100元），並將其藏匿於上衣袖口
    內，攤位老闆施証翔察覺有異，遂持手機錄影蒐證，並於李
    嘉祝持其它商品結帳時詢問其是否有其它商品未結帳，李嘉
    祝表示沒有欲離去時，施証翔詢問是否可查看袖口，李嘉祝
    即將上開耳環丟於地上，施証翔即報警，警方到場後當場扣
    得銀製耳環1副(已發還)，因認被告李嘉祝涉有刑法第320條
    第1項之竊盜罪嫌云云。
二、按犯罪事實應依證據認定之，無證據不得認定犯罪事實；不
    能證明被告犯罪者，應諭知無罪之判決，刑事訴訟法第154
    條第2項、第301條第1項分別定有明文。次按「認定不利於
    被告之事實，須依積極證據，苟積極證據不足為不利於被告
    事實之認定時，即應為有利於被告之認定，更不必有何有利
    之證據。而認定犯罪事實所憑之證據，雖不以直接證據為限
    ，間接證據亦包括在內；然而無論直接或間接證據，其為訴
    訟上之證明，須於通常一般之人均不致有所懷疑，而得確信
    其為真實之程度者，始得據為有罪之認定，倘其證明尚未達
    到此一程度，而有合理性之懷疑存在，致使無從為有罪之確
    信時，即應為無罪之判決。」，最高法院分別著有30年上字
    第816號、76年臺上字第4986號判例意旨可資參照。再按「
    檢察官就被告犯罪事實，應負舉證責任，並指出證明之方法
    ，刑事訴訟法第161條第1項定有明文。因此，檢察官對於起
    訴之犯罪事實，應負提出證據及說服之實質舉證責任。倘其
    所提出之證據，不足為被告有罪之積極證明，或其指出證明
    之方法，無從說服法院以形成被告有罪之心證，基於無罪推
    定之原則，自應為被告無罪判決之諭知。」，最高法院亦著
    有92年臺上字第128號判例要旨可資為參。
三、證據能力之判斷：
    按犯罪事實之認定，係據以確定具體的刑罰權之基礎，自須
    經嚴格之證明，故其所憑之證據不僅應具有證據能力，且須
    經合法之調查程序，否則即不得作為有罪認定之依據。倘法
    院審理之結果，認為不能證明被告犯罪，而為無罪之諭知，
    即無刑事訴訟法第154條第2項所謂「應依證據認定」之犯罪
    事實之存在。因此，刑事訴訟法第308 條前段規定，無罪之
    判決書只須記載主文及理由，而其理由之論敘，僅須與卷存
    證據資料相符，且與經驗法則、論理法則無違即可，所使用
    之證據亦不以具有證據能力者為限，即使不具證據能力之傳
    聞證據，亦非不得資為彈劾證據使用。故無罪之判決書，就
    傳聞證據是否例外具有證據能力，本無須於理由內論敘說明
    （最高法院著有100 年度臺上字第2980號判決意旨可資參照
    ）。查本案被告李嘉祝既經本院認定不能證明犯罪（理由詳
    後述），則依上開說明，本案判決所援引之言詞及書面陳述
    之證據，均無須再就該等證據之證據能力予以論述說明，合
    先敘明。
四、公訴意旨認被告涉犯刑法第320條第1項之竊盜罪嫌，無非係
    以被告於警詢中之供述、告訴人施証翔於警詢中之證述、監
    視器錄影畫面擷取照片、蒐證照片、扣押物品清單及贓物認
    領保管單等件為其主要論據。
五、然訊據被告堅詞否認有何本案竊盜犯行，辯稱：我挑選完商
    品後，我站在櫃台左邊，待我結帳完後，老闆問我是否還有
    東西沒有結帳，我說沒有，但老闆就表示希望能搜我的身，
    經我同意，且老闆搜身後，老闆才在我的右邊地上撿到耳環
    ，老闆問我這副耳環不用買嗎，但這副耳環不是我丟的，
    且我在結帳時，左手並沒有握耳環，我兩支手都在結帳，當
    天我有買800多元的東西，且已經付完帳了等語(見審易卷第
    27頁)。經查：
  ㈠被告於111年4月2日上午10時58分許，有至高雄市○○區○○路00
    ○0號攤位購買物品，嗣攤位老闆即告訴人在被告持其他商品
    結帳時，向被告詢問是否有其它商品未結帳，經被告表示沒
    有，告訴人於地上拾起扣案之銀製耳環1副等事實，此為被
    告於本院審理中所不爭執(見審易卷第28頁)，並經證人即告
    訴人於警詢中證述甚詳(見偵卷第28至30頁)，復有高雄市政
    府警察局岡山分局壽天派出所111年4月2日搜索扣押筆錄暨
    扣押物品目錄表（偵卷第37至43頁）、告訴人出具之贓物認
    領保管單（偵卷第45頁）、扣案物品照片2張（偵卷第51頁
    ）、手機錄影畫面擷取照片4張（偵卷第53至59頁）在卷可
    稽，且有扣案之銀製耳環1副(已經警發還告訴人領回)扣案
    可資佐證，是此部分之事實，可堪認定。
  ㈡被告以前詞置辯，則本案所應審究者則為被告是否有告訴人
    所指訴竊取扣案之銀製耳環1副得手之犯行？經查：
　⒈證人即告訴人固於警詢中證稱：於111年4月2日10時50分許有
    1名女子進入我們店內（高雄市○○區○○路0000號），並於我
    們店內挑選幾樣裝飾品、帽子及頭套等物品，最後該名女子
    到櫃檯前，我發現該女子在挑選耳環時，有將耳環放置於左
    手袖口中，形跡可疑，於是我拿起手機錄影記錄其行為，發
    現該名女子左手有拿取兩對耳環，其中1對藏在左手袖口中
    ，另外1對耳環之後就放回原位了，後來我注意到該對耳環
    一直至於該名女子左邊袖口處，且有刻意將手向上，欲將該
    耳環透過慣性掉進更深的袖口中，後來該名女子跟我結帳買
    單後，我詢問她是否有其他商品尚未結帳，她向我表示沒有
    ，後續我向她詢問能否讓我檢查外套與袖口時，她立馬將藏
    於左邊袖口中的耳環丟置於地上等語(見偵卷第28頁)，然此
    情為被告堅詞否認，則告訴人前揭單一指訴，自仍需其他積
    極證據以資佐證。
　⒉依據本院當庭勘驗告訴人所提出之手機錄影畫面，其勘驗內
    容略為：「1名身穿藍色長袖外套之女子（下稱A，即被告）
    在攤位前挑選，A左手在袖口裡，伸出兩隻手指拿著1個藍色
    紙板上面有銀色圓弧形反光物（下稱甲物），右手反覆在攤
    位上拿取物品挑選，A女右手拿著黃色物品並拿起來觀看，
    觀看後A女將右手靠近左手在比對，此時無法看清楚A女左手
    是否仍拿有甲物，但可以看到A女左手有做出捏的動作，A女
    比對後，之後陸續將右手中的物品放回攤位上，放下後又繼
    續將右手的物品與左手做出比對的動作數次後，A女將右手
    上之物品拿起觀看後又放回攤位，之後A女雙手位置被其他
    人身體遮擋無法看清楚手部動作。」等節，有本院111年11
    月8日勘驗筆錄暨勘驗錄影畫面擷取照片在卷可參(見易字卷
    第22、23、31至39頁)；則綜觀前揭勘驗內容，可見其勘驗
    結果為：「從勘驗監視器錄影畫面一開始有看到被告在攤位
    前選購藍色紙板上有銀色耳環之物品，並拿起其他商品來做
    比對動作，之後被告陸續選購其他物品，並拿起來作比對動
    作，但從錄影畫面並無看到被告有將銀色耳環藏匿於袖口或
    將之丟到地上之動作。」等節，應可認定；且自前揭勘驗錄
    影畫面擷取照片(見易字卷第31至39頁)，亦無法確認被告左
    手有持續將上開藍色紙板上有銀色耳環之物品置於左手袖口
    內之情形；則告訴人前揭指訴被告將扣案之銀色耳環1副藏
    匿於袖口內，再予以棄置地上乙情，是否屬實，已非無疑。
　⒊再查，告訴人於警詢中亦自陳：被告當時還有買帽子、頭套
    、襪子及數對耳環（30元耳環9對、89元耳環1對），一共約
    790元等語，此與被告前揭所為辯詞大致相符：由此可見被
    告當時在系爭攤位陸續挑選耳環商品數副後，再持其所選購
    數副耳環及帽子等商品向告訴人結帳時，該等商品結賬金額
    已接近800元，且被告亦已當場付清商品款項，則衡之一般
    客觀常情被告應無另行將該副價值100元之耳環商品刻意藏
    匿於袖口而不欲結賬之必要。
　㈢綜此而論，告訴人雖指訴被告於結賬之時，經其詢問有無其
    他商品未結賬後，被告刻意將扣案銀製耳環1副丟到地上等
    節；然參之前揭錄影畫面之勘驗內容及擷取照片，並無法證
    明被告有將扣案銀製耳環棄置於地上之事實，亦無法確認被
    告於結賬時，仍有將扣案銀製耳環藏匿於袖口之中之情形；
    況且，徵之被告當時已將其所選購將近800元之數副耳環、
    帽子等商品持向告訴人結賬，並付清款項之購物行為，實難
    想像被告於結賬此時有刻意藏匿扣案銀製耳環之必要及可能
    。從而，告訴人上開所指訴之情節，要難據為被告有罪之唯
    一認定依據。
六、綜上所述，本案依據卷內手機錄影畫面及告訴人所為指訴等
    證據資料，僅得以認定被告於案發當日確有在系爭攤位挑選
    扣案銀製耳環及其他耳環商品，嗣後被告持其所選購之數副
    耳環及帽子等商品向告訴人結賬等事實；然被告究否確有前
    揭公訴意旨所指本案竊取扣案銀製耳環之犯行，觀諸本案公
    訴意旨上開所提出證明被告犯本案竊盜犯罪之證據資料，除
    告訴人單一指訴之外，並無其他積極證據可資佐證，致未達
    於通常一般之人均不致有所懷疑，而得確信其為真實之程度
    ，故本院自不能遽為認定被告確有公訴意旨所指之本案竊盜
    犯行。此外，檢察官復未提出其他積極證據，資以證明被告
    確有公訴意旨所指本案竊盜犯行，犯罪即屬不能證明，則揆
    諸前揭法條規定與最高法院判例意旨，依法自應為被告無罪
    之諭知。　
據上論斷，應依刑事訴訟法第301條第1項，判決如主文。
本案經檢察官黃世勳提起公訴，檢察官饒倬亞到庭執行職務。
中　　華　　民　　國　　111 　年　　12　　月　　6 　　日
                  刑事第四庭      法  官  許瑜容
以上正本證明與原本無異。
如不服本判決，應於判決送達之日起20日內向本院提出上訴書狀
。
中　　華　　民　　國　　111 　年　　12　　月　　6 　　日
                                  書記官  周素秋